臺灣桃園地方法院民事判決　　　　　　　100年度訴字第702號
原　　　告　謝秀雯
訴訟代理人　廖年盛律師
被　　　告　翁建興
上列當事人間返還買賣價金等事件，本院於民國100 年6 月1 日
言詞辯論終結，本院判決如下：
    主  文
被告應給付原告新臺幣玖拾萬元及自民國一○○年二月四日起至
清償日止，按年息百分之五計算之利息。
訴訟費用由被告負擔。
本判決第一項部分，於原告以新臺幣參拾萬元為被告供擔保後，
得假執行。
    事實及理由
一、原告起訴主張：緣原告於民國94年2 月24日與被告訂立土地
    買賣契約書，買受被告所有、座落於桃園縣桃園市○○段第
    604 地號、應有部分為3060/17280之土地，約定買賣總價為
    新臺幣（下同）7,296,000 元，原告並於簽約當時給付被告
    60萬元，雙方並約定第二次款，將於94年8 月23日前，由原
    告進行收購同地號之其餘應有部分土地完成時支付，該契約
    效力以6 個月為期限，若於6 個月內原告無法如期購得同地
    號土地之其餘應有部分，原告得選擇是否繼續執行該買賣契
    約，被告需無條件退還原告已付之簽約訂金，不得要求任何
    補償，此為系爭買賣契約第3 條第2 款、第14條所明定。嗣
    於94年4 月30日，被告另向原告借款30萬元，被告並將前揭
    土地之所有權狀交予原告保管。之後，原告雖未能於上述6
    個月內購得系爭土地之其餘應有部分土地，但被告亦未依約
    退還60萬元之簽約訂金，且原告並發現被告於96年6 月15日
    向桃園地政事務所謊報系爭土地所有權狀已遺失而申請補發
    ，嗣被告更於96年8 月3 日將系爭土地所有權移轉登記予第
    三人卓松清，致原告已無法再選擇繼續該買賣契約，則被告
    收受該60萬元簽約訂金之法律上原因即已不存在，為不當得
    利。原告並已於100 年1 月26日委請律師發函催告被告應於
    函到7 日內返還買賣簽約金60萬元及借款30萬元，而被告已
    於100 年1 月27日收受該催告函，惟卻迄今仍未返還該二筆
    款項。為此，爰依系爭土地買賣契約書第14條之約定及不當
    得利、消費借貸之法律關係，提起本案訴訟。並聲明：
    (一)被告應給付原告90萬元及自100 年2 月4 日起至清償日止
    ，按年息5 ％計算之法定遲延利息。(二)訴訟費用由被告負擔
    。(三)願供擔保，請准宣告假執行。
三、被告翁建興同意原告之請求，並承認簽立系爭買賣契約，亦
    確有收受原告給付之60萬元簽約訂金及30萬元之消費借貸款
    ，且該借款契約並無約定利息及清償期，其另有收受原告委
    請律師寄發之催告函，但未詳看內容，至利息之起算日，其
    不知是否有據，再者其現在無力清償等語資為抗辯（參本院
    卷第23、24頁之言詞辯論筆錄）。
四、得心證之理由：
  (一)經查，原告所為之前開主張，業據提出與所述相符之土地買
    賣契約書、土地所有權狀、桃園縣土地建物異動清冊、明盛
    法律事務所函等資料各1 份、支票2 紙等資料附卷可稽（均
    為影本，參本院卷第7 頁至第16頁）；而被告到庭對原告之
    主張亦不為爭執，僅辯稱其現無力清償等語。是本院依原告
    所提上開證據之調查結果，認其所為前述主張，已堪信為真
    實。
  (二)按清償期，除法律另有規定或契約另有訂定，或得依債之性
    質或其他情形決定者外，債權人得隨時請求清償，債務人亦
    得隨時為清償，此為民法第315 條所明定。是查，兩造所成
    立之30萬元借款契約，雖未約定清償期，然依上開法文意旨
    ，債權人即原告得隨時請求清償，是原告委請律師發函催告
    被告給付包括買賣契約簽約金60萬元及該30萬元之借款，洵
    屬合法，被告自此即負清償責任。
  (三)從而，原告依兩造所定消費借貸契約及系爭買賣契約第14條
    之約定及不當得利之規定，併為請求被告應給付原告90萬元
    ，及自100 年2 月4 日起至清償日止，按年息5 ％計算之法
    定遲延利息，確屬有據，應予准許（原告係委請律師於100
    年1 月26日寄發催告函予被告，要求被告於文到7 日內，給
    付原告90萬元，該催告函則於100 年1 月27日送達被告，是
    被告自該文送達7 日後即100 年2 月4 日開始負遲延給付責
    任，則原告請求以該日為利息起算日，洵屬有據）。
  (四)又原告陳明願供擔保，請求宣告假執行，核無不合，茲酌定
    相當之擔保金額，予以准許。
據上論結，本件原告之訴為有理由，依民事訴訟法第78 條、第3
90 條第2 項，判決如主文。
中    華    民    國   100    年    7     月    1     日
                  民事第三庭    法  官  林靜梅
以上正本係照原本作成
如對本判決上訴，須於判決送達後 20 日內向本院提出上訴狀。
如委任律師提起上訴者，應一併繳納上訴審裁判費。
中    華    民    國   100    年    7     月    1     日
                               書記官  王奐淳